【裁判字號】    98,抗,163
【裁判日期】    980616
【裁判案由】    回復原狀
【裁判全文】
臺灣高等法院高雄分院民事裁定           98年度抗字第163號
抗  告  人  甲○○
上列抗告人與相對人乙○○間因聲請回復原狀事件，對於中華民
國98年4 月21日臺灣屏東地方法院98年度聲字第122 號第一審裁
定，提起抗告，本院裁定如下：
    主  文
抗告駁回。
抗告訴訟費用由抗告人負擔。
    理  由
一、本件原裁定認事用法，核屬正確。原裁定認定相對人遲誤原
    法院96年度訴字第468 號損害賠償事件上訴期間，係因不可
    歸責於己之事由，聲請回復原狀有理由，予以准許，應屬正
    當，爰予維持，並引用原裁定之內容及所用證據。（附件一
    ）。
二、抗告意旨如抗告狀所載。（附件二）。
三、經查本件相對人原以再審訴之形式，提出於原法院（97年度
    再字第7 號）。原法院裁定駁回其再審之訴。（附件三）。
    相對人抗告本院後，本院以98年度抗字第18號裁定，指出相
    對人真意係聲請回復原狀，而將原法院97年聲再字第7 號裁
    定廢棄，發回原法院。（附件四）。相對人真意之認定，
    述甚詳，原法院因而探求相對人真意，以回復原狀之聲請處
    理之，核無違誤。抗告人指摘原法院處理與相對人再審之旨
    不符乙節，尚非可取。次查相對人原來受原法院之民事判決
    送達有96年度訴字第467 號及96年度訴字第468 號兩件。送
    達時，郵務人員亦兩件一次送達，此有97年3 月10日掛號號
    碼061783、061784連號第一投遞科萬華投遞股移送西園路派
    出所寄存送達訴訟文書詳情表影本在卷可明。相對人於寄存
    第二日（即97年3 月11日），即往西園派出所領取判決，西
    園派出所僅交付96年度訴字第467 號民事判決。見卷附上開
    詳情表及西園路派出所具領送達文書紀錄可白。足見該96年
    度訴字第468 號民事判決，係因警方疏未交付而致遲誤上訴
    期間。抗告意旨主張原裁定認定相對人遲誤期間之真正原因
    事實未依證據，亦非可採。從而抗告人以上開相對人遲誤期
    間係可歸責自己之事由等情節，而指摘原裁定不當，求為廢
    棄，為無理由，應予駁回。
據上論結，本件抗告為無理由，爰依民事訴訟法第495 條之1第1
項、第449條第1項、第95條、第78條，裁定如主文。
中    華    民    國    98    年    6     月    16    日
                              民事第一庭
                                  審判長法官  尤三謀
                                  法      官  林健彥
                                  法      官  謝肅珍
以上正本證明與原本無異。
本件裁定不得再抗告。
中    華    民    國    98    年    6     月    16    日
                                  書  記  官  林吉輝
附件一
臺灣屏東地方法院民事裁定               98年度聲字第122號
聲  請  人  乙○○
訴訟代理人  丙○○
相  對  人  甲○○
上列聲請人與相對人間96年度訴字第468 號侵權行為損害賠償事
件，聲請人對於中華民國97年2 月27日本院判決聲請回復原狀，
本院裁定如下：
      主      文
本院九十六年度訴字第四六八號侵權行為損害賠償事件准予回復
原狀。
聲請程序費用由聲請人負擔。
      理      由
一、本件聲請意旨略以：本院96年度訴字第467 號民事判決（掛
    號號碼061783號）與96年度訴字第468 號民事判決（掛號號
    碼061784號），於民國97年3 月10日經台北郵局第一投遞科
    萬華投遞股移送臺北市政府警察局萬華分局西園路派出所寄
    存。丙○○為聲請人於96年度訴字第468 號請求損害賠償事
    件之訴訟代理人，其於97年3 月11日上午9 時9 分持郵務通
    知書至西園路派出所領取前開掛號信件，惟值班員警只給領
    取掛號號碼061783號即96年度訴字第467 號民事判決，而未
    同時讓其領取96年度訴字第468 號民事判決，聲請人因此喪
    失上訴機會。聲請人及其訴訟代理人遲至97年9 月18日才領
    取96年度訴字第468 號民事判決，致電書記官經告知得提再
    審之訴，已於10日內之97年9 月25日提出書狀，因聲請人及
    其訴訟代理人並非專業法律人士，不熟法律條文，致該書狀
    誤載提起再審之訴及誤引法條，惟聲請人之真意乃為聲請回
    復原狀及聲明上訴，符合民事訴訟法第165 條聲請回復原狀
    之規定，爰提起本件聲請回復原狀等語。
二、查聲請人於97年9 月25日向本院提出之書狀，陳明因員警未
    及時交付96年度訴字第468 號民事判決，致其無法依限提起
    上訴，喪失上訴機會等情，業據聲請人提出第一投遞科萬華
    投遞股移送西園路派出所寄存送達訴訟文書詳情表1 紙及台
    北市政府警察局萬華分局西園路派出所郵件掛號號碼登記表
    2 紙（以上均為影本）為證，本院亦依職權以屏院惠民安字
    第98聲122 號函向西園路派出所函詢：本院96年度訴字第46
    8 號民事判決何時送達乙○○，由西園路派出所回函可知，
    96年度訴字第468 號民事判決係於97年9 月18日21時15分方
    交由聲請人之訴訟代理人收受，有98年4 月7 日北市警萬分
    刑字第09830964300 號函1 紙在卷可憑，足信聲請人之主張
    為真實。
三、按當事人或代理人，因天災或其他不應歸責於己之事由，遲
    誤不變期間者，於其原因消滅後十日內，得聲請回復原狀。
    因遲誤上訴或抗告期間而聲請回復原狀者，應以書狀向為裁
    判之原法院為之；遲誤其他期間者，向管轄該期間內應為之
    訴訟行為之法院為之。遲誤期間之原因及其消滅時期，應於
    書狀內表明並釋明之。聲請回復原狀，應同時補行期間內應
    為之訴訟行為。民事訴訟法第164 條第1 項、第165 條分別
    定有明文；又寄存送達，自寄存之日起，經十日發生效力，
    民事訴訟法第138 條第2 項亦有規定。查本院96年度訴字第
    468 號民事判決係經郵務機關送達聲請人之訴訟代理人，因
    無法投交應受送達人，乃由郵務士依規定於97年3 月10日寄
    存警察機關以為送達等情，有本院送達證書可稽，依前開規
    定，96年度訴字第468 號民事判決送達聲請人之訴訟代理人
    程序，自寄存之日即97年3 月10日起10日後，即97年3 月20
    日始發生合法送達效力，然聲請人之訴訟代理人已於97年3
    月11日至西園路派出所領取前開掛號信件，值班員警卻只給
    領取掛號號碼061783號即96年度訴字第467 號民事判決，未
    同時讓其領取96年度訴字第468 號民事判決，則聲請人因而
    遲誤上訴期間，顯因其他不應歸責於己之事由所致，從而其
    向本院聲請回復原狀，合於首揭條文規定，其聲請回復原狀
    為有理由。
四、又聲請人聲請回復原狀既有理由，則聲請人於聲請本件回復
    原狀時同時就上開事件提起上訴，揆諸前開法條規定，自屬
    適法，本院自應撤銷前所發予相對人之判決確定證明書，並
    待本院另行裁定聲請人應補繳之第二審裁判費後，將本事件
    卷宗送交上訴審法院審理，併此敘明。
五、爰依民事訴訟法第164 條、第165 條、第166 條、第77條之
    19及第95條，裁定如主文。
中    華    民    國    98    年    4     月    21    日
                  民事第二庭    法  官  胡晏彰
正本係照原本作成。
如不服本裁定應於送達後十日內向本院提出抗告狀，並繳納抗告
費新臺幣一千元。
中    華    民    國    98    年    4     月    21    日
                                書記官  郭松菊
附件三
臺灣屏東地方法院民事裁定  97年度再字第7號
    再 審原 告  乙○○
    訴訟代理人  丙○○
    再 審被 告  甲○○
上列當事人間請求損害賠償事件，再審原告對於民國97年2 月27
日本院96年度訴字第468 號確定判決提起再審之訴，本院裁定如
下：
    主      文
再審之訴駁回。
再審訴訟費用由再審原告負擔。
    理      由
一、本件再審原告起訴意旨略以：本院96年度訴字第467 號（掛
    號號碼061783號）與96年度訴字第468 號（掛號號碼061784
    號）等兩件民事公文，於民國97年3 月10日經郵局第一投遞
    科萬華投遞股移送臺北市政府警察局萬華分局西園路派出所
    寄存。丙○○為再審原告於96年度訴字第468 號請求損害賠
    償事件之訴訟代理人，其於97年3 月11日上午9 時9 分持郵
    務通知書至西園路派出所領取前開掛號信件，惟值班員警只
    給領取掛號號碼061783號即96年度訴字第467 號之判決書，
    而未同時讓其領取96年度訴字第468 號之判決書，再審原告
    因此喪失上訴機會，爰提起本件再審之訴等語。
二、按對於確定判決提起再審之訴，非主張該判決有民事訴訟法
    第496 條第1 項或第497 條之再審事由，不得為之。又依同
    法第501 條第1 項第4 款之規定，再審之訴，應以訴狀表明
    再審之理由，所謂表明再審理由，係指必須指明確定判決有
    何合於法定再審事由之具體情事，始為相當，否則其再審之
    訴即屬不合法，且毋庸命其補正，即得逕行駁回之（最高法
    院60年臺抗字第688 號、64年臺聲字第76號、61年臺再字第
    137 號、70年臺再字第35號判例意旨均可參照）。
三、經查，再審原告就原確定判決提起再審之訴之理由，並未於
    訴狀內表明原確定判決究有何合於民事訴訟法第496 條第1
    項各款或同法第497 條所規定之再審理由，亦未指明上開確
    定判決有何合於法定再審事由之具體情事，難謂已合法表明
    再審之理由，揆諸前揭說明，其再審之訴為不合法，應予駁
    回。
四、據上論結，本件再審之訴為不合法，依民事訴訟法第502 條
    第1 項、第95條、第78條，裁定如主文。
中    華    民    國    97    年    12    月    10    日
                    民事第一庭  審判長法  官  孫國禎
                                      法  官  春生
                                      法  官  張以岳
以上正本係照原本作成。
如不服本裁定，應於送達後10日內向本院提出抗告狀，並繳納抗
告費新臺幣1,000 元。
                                      書記官  林志憲
中    華    民    國    97    年    12    月    10    日
附件四
臺灣高等法院高雄分院民事裁定            98年度抗字第18號
抗  告  人  乙○○
相  對  人  甲○○
上列抗告人與相對人間聲請回復原狀事件，對於中華民國97年12
月10日臺灣屏東地方法院97年度再字第7 號所為裁定，提起抗告
，本院裁定如下：
    主  文
原裁定廢棄，發回臺灣屏東地方法院。
    理  由
一、抗告意旨略以：原法院96年度訴字第468 號民事判決書未依
    民事訴訟法第136 條及第137 條規定送達給抗告人，亦未依
    同法第138 條規定作送達通知書兩份（一份黏貼於應受送達
    人住居所門首，另一份置於該送達處所信箱或適當位置），
    致訴訟代理人丙○○無法知悉並領取上開判決書，喪失上訴
    機會。抗告人及其訴訟代理人遲至97年9 月18日才領取判決
    書，致電書記官經告知得提再審之訴，已於10日內之97年9
    月25日提出書狀，因抗告人及其訴訟代理人並非專業法律人
    士，不熟法律條文，致該書狀誤載提起再審之訴及誤引法條
    ，惟抗告人之真意乃為聲請回復原狀及聲明上訴，符合民事
    訴訟法第165 條聲請回復原狀之規定，原裁定誤將抗告人之
    聲請駁回，自屬違誤，爰請廢棄原裁定等語。
二、查抗告人於97年9 月25日向原法院提出之書狀，陳明因員警
    未及時交付該屏東地院96年訴字第468 號民事判決書，致其
    無法依限提起上訴，喪失上訴機會及為救濟、保護權利等情
    ，且參以該書狀並未明據以提起再審之訴之事由，抗告人
    主張抗告人及其訴訟代理人並非專業法律人士，不熟法律條
    文，誤引法條及將聲請回復原狀記載為再審，然提出該書狀
    之真意係聲請回復原狀及聲明上訴云云。經核視其在原法院
    所提書狀之實質內容，真意係欲回復原狀，應屬可採，原法
    院未究其內容，若有不明瞭或不完足之情，亦未令其明或
    曉諭補足，遽而遽認抗告人係提起再審之訴，並認再審之訴
    不合法予以駁回，尚有未合。抗告意旨指摘原裁定不當，求
    予廢棄為有理由，爰將原裁定廢棄。又為維護當事人審級利
    益，爰發回原法院另為適當之處理。
據上論結，本件抗告有理由，依民事訴訟法第492 條，裁定如主
文。
中    華    民    國    98    年    2     月    17    日
                              民事第六庭
                                  審判長法官  許明進
                                  法      官  徐文祥
                                  法      官  張明振
以上正本證明與原本無異。
本件裁定不得再抗告。
中    華    民    國    98    年    2     月    18    日
                                  書  記  官  熊惠津
                                                      Q


司法院資訊處製作；財團法人民間司法改革基金會備份。
